臺灣臺北地方法院民事裁定
111年度消債清字第12號
聲  請  人  
即  債務人  梁秋芸  
代  理  人  李易撰律師（法扶律師)   
相  對  人  
即  債權人  國泰世華商業銀行股份有限公司

法定代理人  郭明鑑  
代  理  人  林慧欣  
相  對  人  
即  債權人  花旗(台灣)商業銀行股份有限公司
                      設臺北市○○區○○路0號0樓至0樓及00樓至00樓
法定代理人  莫兆鴻(MOK PAULUS SIU-HUNG)

相  對  人  
即  債權人  滙豐(台灣)商業銀行股份有限公司

法定代理人  陳志堅  


相  對  人  
即  債權人  遠東國際商業銀行股份有限公司
                      設臺北市○○區○○○路0段000號00、00樓
法定代理人  侯金英  
相  對  人  
即  債權人  玉山商業銀行股份有限公司

法定代理人  黃男州  
代  理  人  朱逸君  
相  對  人  
即  債權人  台新國際商業銀行股份有限公司

法定代理人  吳東亮  


上列當事人因消費者債務清理事件聲請清算，本院裁定如下：
    主  文
債務人梁秋芸自中華民國一百一十年一月十四日上午十一時起開
始清算程序。
命司法事務官進行本件清算程序。
    理  由
一、按債務人不能清償債務或有不能清償之虞者，得依本條例所
    定更生或清算程序，清理其債務；債務人對於金融機構負債
    務者，在聲請更生或清算前，應向最大債權金融機構請求協
    商債務清償方案，或向其住、居所地之法院或鄉、鎮、市、
    區調解委員會聲請債務清理之調解，消費者債務清理條例（
    下稱消債條例）第3條、第151條第1項分別定有明文。此係
    採前置協商主義，是債務人於協商程序中，自應本於個人實
    際財產及收支狀況，依最大誠信原則，商討解決方案。如終
    究不能成立協商，於聲請更生或清算時，法院審酌上開條文
    所謂「不能清償或有不能清償之虞」，允宜綜衡債務人全部
    收支、信用及財產狀況，評估是否因負擔債務，而不能維持
    人性尊嚴之最基本生活條件，所陳報之各項支出，是否確屬
    必要性之支出，如曾有協商方案，其條件是否已無法兼顧個
    人生活之基本需求等情，為其判斷之準據。又法院開始清算
    程序之裁定，應載明其年、月、日、時，並即時發生效力。
    法院開始更生或清算程序後，得命司法事務官進行更生或清
    算程序，必要時得選任律師、會計師或其他適當之自然人或
    法人1人為監督人或管理人，復為同條例第83條第1項、第16
    條第1項所明定。
二、本件債務人主張：其積欠債權人債務共計新臺幣（下同）13
    4萬344元（110年度北司消債調字第116號字卷第59頁，下稱
    調解卷），因無力清償，於消債條例施行後，曾向本院對債
    權人申請債務前置調解，惟債務人無法負擔債權人提出之清
    償條件，是調解不成立，故債務人顯有不能清償債務情事，
    爰依法聲清算等語。
三、經查：
　㈠債務人以其有不能清償債務情事，於民國110年2月17日向本
    院聲請消債條例前置調解，經本院以110年度北司消債調字
    第116號聲請調解事件受理在案，惟雙方無法達成協議，於1
    10年4月15日調解不成立，有調解不成立證明書在卷可參（
    調解卷第145頁），是本院自應綜合其目前全部收支及財產
    狀況，評估是否已達不能維持最低生活條件，而有「不能清
    償債務或有不能清償之虞」之情形。
  ㈡債務人主張於臺北市萬華區公所擔任代賑工，每月收入為1萬
    2,000元，並每月領取臺北市政府租金補助7,000元，業據其
    提出收入切結書、108年度綜合所得稅各類所得資料清單附
    卷可佐（調解卷第67頁、第69頁），租金補助部分，業經本
    院發函予臺北市政府都市發展局，有臺北市政府都市發展局
    110年5月26日北市都企字第1103046852號函在卷可佐（本院
    卷第49頁），另經本院發函予臺北市政府社會局，債務人每
    月領有7,370元生活扶助費用及每年5,000元之三節慰問金（
    每月平均417元，小數點部份四捨五入），有臺北市政府社
    會局110年5月27日北市社助字第1103078332號函在卷可佐(
    本院卷第51頁)，故本院即以每月收入2萬6,787元作為計算
    債務人目前償債能力之依據（計算式：12,000元＋7,000＋7,3
    70＋417=26,787）。
  ㈢又債務人主張其目前每月必要生活費用部分，每月須支出膳
    食費6,000元、租金支出1萬元、水費500元、電費2,000元、
    其他生活費1,500元、子女扶養費2,278元等情，業據其提出
    房屋租賃契約書、水費繳費證明、電費繳費證明、學雜費繳
    費收據、子女戶籍謄本附卷可佐（調解卷第21至57頁）。就
    子女扶養費部分，經審酌債務人之子女處於就學階段，尚須
    受債務人扶養之必要，是債務人主張每月支出子女學雜費用
    共2,278元，勘予採信。又債務人就膳食費、其他生活費用
    部分未提出相關證明文件，惟前開支出數額核與常情無違，
    亦屬維持生活所需，爰予准許。故債務人每月生活必要支出
    為2萬2,278元（計算式：膳食費6,000元+租金1萬元+水費50
    0元+電費2,000元+其他生活費1,500元+子女扶養費2,278元＝
    2萬2,278元）。
  ㈣準此，債務人每月生活必要支出為2萬2,278元，而債務人目
    前每月收入2萬6,787元扣除生活必要支出後，雖餘4,509元
    （計算式：26,787元-22,278元=4,509）可供支配，惟據債
    務人之財團法人金融聯合徵信中心查詢當事人綜合信用報告
    回覆書、債權人陳報狀所載（調解卷第61至66、115、119、
    121、127頁，花旗(台灣)商業銀行股份有限公司及遠東國際
    商業銀行股份有限公司未陳報部分暫以當事人綜合信用報告
    回覆書計算），債務人積欠債權人國泰世華商業銀行股份有
    限公司等6名債權人債務230萬2,742元，倘以其每月所餘4,5
    09元清償，尚須42年多始得清償完畢（計算式：2,302,742÷
    4,509÷12≒42.55），遑論前開債務仍須另行累計每月高額之
    利息及違約金，債務人每月得用以償還債務之數額顯然更低
    ，尚待支付之債務總額應屬更高，其還款年限顯然更長，堪
    認債務人之經濟狀況已有不能清償債務情狀。此外，債務人
    陳報其名下除富邦銀行存款113元外，無其他財產，有富邦
    銀行存摺、全國財產稅總歸戶財產查詢清單在卷可稽（本院
    卷第139頁至第140頁、第145頁至第160頁）。是本院審酌債
    務人之財產、信用、勞力及生活費用支出等狀況，堪認債務
    人客觀上經濟狀況已有不能清償債務之虞，而有藉助清算制
    度調整其與債權人間之權利義務關係而重建其經濟生活之必
    要，自應許債務人得藉由清算程序清理債務。此外，本件復
    查無債務人有消債條例第6條第3項、第8條或第82條第2項所
    定駁回清算聲請之事由存在，則債務人聲請清算，核屬有據
    ，爰依首揭規定，應予開始清算程序，並命司法事務官進行
    本件清算程序。
四、依消債條例第11條第1項、第16條第1項、第83條，裁定如主
    文。
中　　華　　民　　國　　111 　年　　1 　　月　　14　　日
                  民事第二庭  法  官  林怡君
以上正本係照原本作成。
本裁定不得抗告。
本裁定已於111年1月14日上午11時公告。
中　　華　　民　　國　　111 　年　　1 　　月　　14　　日
                              書記官  陳俐妙